【裁判字號】    98,消債抗,16
【裁判日期】    981130
【裁判案由】    更生事件
【裁判全文】
臺灣臺東地方法院民事裁定            98年度消債抗字第16號
聲  請  人  甲○○
上列抗告人因更生事件對於民國98年5 月27日本院97年度消債更
字第102號裁定提起抗告，本院裁定如下：
    主  文
抗告駁回。
抗告程序費用新臺幣壹仟元由抗告人負擔。
    理  由
一、原審裁定要旨：原審認抗告人每月收入為新臺幣（下同）18
    ,000元，扣除每月必要支出8,840元，尚有可支配餘額9,160
    元，另抗告人尚有價值1,064,000元之土地1筆、43,400元之
    房屋1 棟，以及投資燁興企業股份有限公司（下稱燁興公司
    ）750,000 元，顯見其清償能力應遠高於前揭其所提出每期
    清償5,000元至7,000元之還款方案，堪認仍有依合作金庫商
    業銀行股份有限公司（下稱合作金庫）所提增加額度之清償
    債務能力而駁回其聲請。
二、抗告意旨略以：抗告人願降低每月必要支出至8,131 元，然
    因每月尚需支出房屋貸款8,362 元，故以每月收入18,000元
    扣除每月必要支出8,131 元及房屋貸款8,362元僅餘1,507元
    ，顯不足清償每月5,000元至7,000元之還款方案，遑論更高
    額之還款條件。此外，原審認抗告人尚有投資燁興公司750,
    000 元之財產，但該股票實已賣出作為清償臺灣土地銀行股
    份有限公司之勞工紓困分期貸款，燁興公司亦承認該疏忽，
    已將抗告人此項財產資料刪除。故原審認抗告人尚有清償之
    能力顯有未當等語，爰提起抗告，請求廢棄原裁定。
三、按為使負債務之消費者得依本條例所定程序清理其債務，以
    調整其與債權人及其他利害關係人之權利義務關係，保障債
    權人之公平受償，謀求消費者經濟生活之更生及社會經濟之
    健全發展，特制定本條例。另債務人不能清償債務或有不能
    清償之虞者，得依本條例所定更生或清算程序，清理其債務
    ，消費者債務清理條例第1條、第3條分別定有明文。矧以本
    條例之立法目的非僅使負債之消費者得有機會重建其經濟生
    活，亦使債權人之合法權利得以受到保障，並可公平受償。
    蓋以債權人與債務人基於私法自治原則，本得自由磋商彼此
    之權利義務，法律原不應過渡介入，然因若干債務人不諳法
    令規定，或無法節制等原因造成難以負荷之債務，期使債務
    人有更生之機會，為免造成社會問題，特明定本條例，故於
    合理範圍內之消費支出即為法之所許，如債務人仍意欲維持
    過去奢侈或浪費之生活習慣，而不加節制，則有悖於本條例
    之立法初衷，此觀本條例第1 條立法目的至為灼然。準此，
    抗告人應秉持本條例之精神，節省日常開銷，以必要支出為
    限，而所謂必要支出，係指維持日常生活最低水準之花費，
    將所餘收入償還債務。另基於債權平等原則，各債權人對債
    務人均應享有平等受償之權利，亦即債務人不得選擇對自己
    有利之債務優先清償，否則有害其他債權人公平受償之權利
    。以房屋貸款為例，如債務人將房屋貸款全數作為必要支出
    ，相較其他未列入必要支出之債權人而言，即屬侵害渠等債
    權，如任債務人選擇性清償債務，將造成債務人儘先選擇對
    己有利之債務，此舉無異保障部分債權人，顯然有違本條例
    之精神，抑且有利用本條例達到債務人保有特定財產之嫌。
    職是之故，內政部所公告之98年度臺灣省平均每人每月最低
    生活費用9,829 元，自可作為最低生活水準支出之參考，觀
    之消費支出已包含食品、衣著鞋襪、房租水電、家居管理、
    醫療保健、交通通訊、娛樂教育及雜項支出，故房屋貸款性
    質核屬居住之花費，自可包含於房租項目之中，從而，本院
    認加計房屋貸款後，在9,829 元範圍內應可准許。本件抗告
    人自承每月支出8,131元，則1,698元之房屋貸款，尚可列入
    必要支出範圍（計算式：9,829元－8,131元＝1,698元），
    逾此範圍不予列入每月必要支出。職此，抗告人每月收入18
    ,000元扣除9,829元後尚餘8,171元（計算式：9,829元－9,8
    29元＝8,171元），應可負擔高於每月7,000元之還款條件。
四、綜上，原審裁定駁回抗告人之更生聲請，並無違誤，抗告意
    旨指摘原裁定不當，求予廢棄另為裁定，為無理由，應予駁
    回。
五、爰依消費者債務清理條例第15條，民事訴訟法第495條之1第
    1項、第449條第1項、第95條、第78條，裁定如主文。
中    華    民    國    98    年    11    月    30    日
                  民事庭  審判長法  官  李芳南
                                法  官  陳谷鴻
                                法  官  傅曉瑄
以上正本係照原本作成。
如不服本裁定應於送達後10日內向本院提出抗告狀，並應繳納抗
告費新臺幣1,000元。
中    華    民    國    98    年    12    月     1    日
                                書記官  蘇美琴


司法院資訊處製作；財團法人民間司法改革基金會備份。
